【裁判字號】    97,訴,2297
【裁判日期】    990623
【裁判案由】    偽造文書
【裁判全文】
臺灣臺南地方法院刑事判決              97年度訴字第2297號
公  訴  人  臺灣臺南地方法院檢察署檢察官
被      告  乙○○
選任辯護人  唐淑民律師
上列被告因偽造文書案件，經檢察官提起公訴（97年度偵續字第
104號），本院判決如下：
    主  文
乙○○無罪。
    理  由
一、公訴意旨略以：被告蔡毓貞為李政勳之配偶，2人於民國96
    年3月24日結婚；李政勳與甲○○原為男女朋友關係，2人曾
    於92年在美國同居，並生有1子宇駿；丙○○則為乙○○
    之前男友。李政勳於95年9月11日，因甲○○要求其認領
    宇駿之事件，具狀向臺灣臺南地方法院聲請核發暫時保護令
    ，請求禁止甲○○騷擾、通話、通信及遠離其住居所及工作
    場所。乙○○為使李政勳取得暫時保護令，竟基於偽造文書
    之犯意，於95年6月23日上午8時6分許，前往不知情之丙○○位於臺南市○○區○○街566號住處，以於不詳時間冒用
    甲○○名義向雅虎國際資訊股份有限公司（下稱雅虎奇摩公
    司）申設toto670921@yahoo.com.tw之電子信箱，偽造甲○○之名義，發送標題為「恨」字，內容為「李政勳，你很幸
    運找到這樣的女朋友，老天真是瞎了狗眼，在我告訴他那麼
    多事情後，它竟然還是要跟你在一起，我恨你，恨她，我不
    會放棄的‥她的資料我察的很清楚，我會一點一點的告訴她
    我們的事‥直到她放棄為止，等著看吧！」之電子郵件（下
    稱本件電子郵件）寄至不知情之李政勳所使用之Sam_lee_18
    @hotmail.com電子信箱，經李政勳收受後，誤認該電子郵件
    為甲○○所傳送，便將之列印持之向法院提出作為聲請暫時
    保護令之證物，以證明甲○○曾有騷擾行為之證據而行使之
    ，足生損害於甲○○。因認被告涉犯刑法第210、220條之偽
    造文書罪嫌。
二、按犯罪事實應依證據認定之，無證據不得認定犯罪事實；又
    不能證明被告犯罪者，應諭知無罪之判決，刑事訴訟法第15
    4條第2項、第301條第1項分別定有明文。又刑事訴訟法上所
    謂認定犯罪事實之證據，係指足以認定被告確有犯罪行為之
    積極證據而言，該項證據自須適合於被告犯罪事實之認定，
    始得採為斷罪資料；認定犯罪事實所憑之證據，無論係直接
    證據或間接證據，其為訴訟上之證明，須於通常一般之人均
    不致有所懷疑，而得確信其為真實之程度者，始得據為有罪
    之認定，倘其證明尚未達到此一程度，而有合理之懷疑存在
    ，復無其他調查途徑可尋，法院即應為無罪之判決，最高法
    院29年上字第3105號、76年臺上字第4986號分別著有判例可
    資參照。
三、公訴人認被告乙○○涉有上開犯行，係以案外人李政勳於向
    本院聲請核發暫時保護令時所提出之本件電子郵件，上載寄
    件者為「甲○○toto670921@yahoo.com.tw」為基礎，併同
    雅虎奇摩公司函附之toto670921號帳號申請人查詢資料、中
    華電信數據通信分公司南區客服中心回覆單附件顯示，toto
    670921@yahoo.com.tw信箱之使用人曾於96年6月23日15時19
    分許、同日21時48分許以60.248.54.76及59.113.12.35二個
    ＩＰ位址登入，而該等ＩＰ位址之用戶分別為財團法人奇美
    醫院柳營分院（以下簡稱奇美柳營分院）及丙○○，以及本
    件電子郵件申設人資料中備用信箱為ponykelly@hotmail.co
    m，再佐以：(一)被告供述其曾與丙○○交往，持有丙○○住
    處鑰匙，且在本件電子郵件寄發期間任職於奇美柳營分院；
    (二)丙○○證述其與被告交往，於95年6月分手，迄今被告仍
    持有其住處鑰匙，而自其住處前往奇美柳營分院可於1小時
    內抵達，及ponykelly為被告使用之帳號；(三)奇美柳營分院
    97年11月19日（97）奇院柳資字第8982號函載明，該醫院供
    民眾使用之電腦無法收發Ｅ－ＭＡＩＬ，其餘電腦則不對外
    開放，僅供院內同仁使用等論證，為憑斷依據。
四、訊據被告乙○○對於：(一)其與案外人李政勳於96年3月24日
    結婚；(二)其與丙○○為前男女朋友關係；(三)李政勳與甲○○
    係前男女朋友關係，李政勳於95年9月12日具狀向本院聲請
    核發暫時保護令，其中爰引電子郵件1封，內載以甲○○為
    寄件者，信箱號碼為toto670921@yahoo.com.tw，收件人為S
    am_lee_18@hotmail.com電子信箱，主旨：恨，文件內容為
    「李政勳，你很幸運找到這樣的女朋友，老天真是瞎了狗眼
    ，在我告訴他那麼多事情後，它竟然還是要跟你在一起，我
    恨你，恨她，我不會放棄的‥她的資料我察的很清楚，我會
    一點一點的告訴她我們的事‥直到她放棄為止，等著看吧！
    」等情，供承不諱，惟堅詞否認有檢察官起訴之犯行，辯稱
    ：toto670921@yahoo.com.tw不是伊申請的電子信箱，伊也
    沒有發本件電子郵件等語。辯護人則以：(一)toto670921@yah
    oo.com.tw信箱係於95年6月23日下午3時22分01秒，始在奇
    美柳營分院60.248.54.76之IP位置申設，而檢察官起訴書認
    定犯罪時間即案外人李政勳收受本件電子郵件時間為95年6
    月23日上午8時6分，則本件檢察官認定之犯罪時間是否有誤
    ？若確有誤，則如何能推定本件電子郵件為被告發送？(二)丙○○多次在地檢署之陳述，前後矛盾，顯有欲入被告於罪之
    惡意；(三)依雅虎公司函覆內容可知自95年6月23日下午3時19
    分52秒起至95年6月30日上午10時55分46秒止，共有13次利
    用奇美醫院柳營分院60.248.54.76之IP位置，收發或瀏覽to
    to670921@yahoo.com.tw之電子信箱，而被告與丙○○交往
    長達二年期間，丙○○亦認識不少院內同事，且95年9月14
    日凌晨3時18分59秒即有院內同事以toto670921@yahoo.com.
    tw之電子信箱寄信予李政勳。是故，本件亦有可能是奇美柳
    營分院院內同事之惡作劇或丙○○由愛生恨，利用院內同事
    之電腦進行報復；(四)被告與李政勳在96年6月間，才剛開始
    與李政勳交往，並無犯罪動機等語，資為抗辯。
五、經查，前開被告乙○○供認之事實，核與證人李政勳、丙○○證述之情節相符，並有李政勳向本院聲請核發暫時保護令
    時所檢附之本件電子郵件影本1份在卷可稽，可以認定。被
    告及其辯護人既以前詞置辯，則本件首應審究者為：李政勳
    所提出之本件電子郵件究否自toto670921@yahoo.com.tw信
    箱所發出？
六、次查，本件電子郵件上雖載有「【寄件者：文綺toto6709
    21@yahoo.com.tw】【日期2006年6月23日8：06：45】【收
    件者Sam_lee_18@hotmail.com】【主旨：恨】【李政勳，你
    很幸運找到這樣的女朋友，老天真是瞎了狗眼，在我告訴他
    那麼多事情後，它竟然還是要跟你在一起，我恨你，恨她，
    我不會放棄的‥她的資料我察的很清楚，我會一點一點的告
    訴她我們的事‥直到她放棄為止，等著看吧！】等字樣，然
    使用者必須先註冊成為香港商雅虎資訊股份有限公司臺灣分
    公司（以下簡稱雅虎公司）會員後，始得啟用電子郵箱服務
    收發email。而toto670921帳號註冊時間為2006年6月23日下
    午3時18分11秒，又會員申請帳號時，可能立即啟動電子信
    箱服務等節，分別有雅虎公司98年4月28日雅虎資訊（九八
    ）字第00769號函文（本院卷第58頁）、99年3月31日雅虎資
    訊（九九）字第01530號函文（本院卷第139頁）在卷可考。
    憑此，本件電子郵件既是2006年6月23日下午3時18分11秒申
    請註冊，即不可能於申請設立前即2006年6月23日上午8時6
    分寄送信件。是本件電子郵件是否確於95年6月23日上午8時
    6分所寄送，實非無疑。
七、又查，據臺灣微軟股份有限公司（以下簡稱微軟公司）表示
    ，「hotmail」電子郵件服務中郵件儲存於「hotmail」電子
    郵件收件匣時，收件日期及寄件者信箱雖無法於寄件者寄信
    之際或收件者收信之際更改，惟若將已收件之信件另存於本
    機資料夾再列印，即可能經由人為修改。且寄件者亦可能透
    過更改寄件者之電腦所設之時間，使所顯示之寄件日期與時
    間與真實寄件日期與時間不同，此有該公司99年1月8日微軟
    法字第990108-11號函（審理卷第113頁）及99年4月27日微
    軟法字第990427之1號函（本院卷第142頁至第143頁）在卷
    可考。而李政勳所提出之本件電子郵件上所顯示之【寄件者
    ：文綺toto670921@yahoo.com.tw、日期2006年6月23日8
    ：06：45】等資料，與【toto670921@yahoo.com.tw】帳戶
    實際申請設立時間復有前開矛盾衝突之不合理現象，是本件
    電子郵件所示寄件者使用之帳戶信箱、寄件日期等資料，即
    存在與真實狀況不符之可能，無法以本案電子郵件所示內容
    為依據而認定本案電子郵件確係自toto670921@yahoo.com.t
    w信箱所寄出，甚而據此認定本案電子郵件係被告使用前開
    toto670921@yahoo.com.tw信箱所寄發。
八、基上，本件電子郵件既無法確定係由toto670921@yahoo.com
    .tw寄出，是否於95年6月23日上午8時6分所寄送亦非無疑，
    則縱依證人丙○○於偵查中所為證述而推論toto670921@yah
    oo.com.tw信箱可能為被告所申設，且被告不無曾在丙○○
    住處或奇美柳營分院登入利用該信箱收發信件之可能，惟仍
    無從據此作為認定本件電子郵件為被告冒名發送之依據。
九、綜合上開各節，本件檢察官據以論證之基礎即本件電子郵件
    究竟是否果自toto670921@yahoo.com.tw信箱寄出，既有前
    開疑問，即無從使本院達到被告確有公訴意旨所指涉行使偽
    造私文書犯行之確信。
十、綜上，被告乙○○自始均堅決否認有何偽造文書之犯行，且
    本件除了本件可疑可能經過變更修改之電子郵件外，並無其
    他積極具體之證據，足以證明被告確有前述犯行，其證明自
    難謂已達一般人可確信其為真實亦即已超越合理懷疑之程度
    。此外，本院復查無其他證據足以證明被告確有公訴人所指
    之犯行，被告之行為既屬不能嚴格證明，本院自應依法諭知
    被告無罪之判決。據上論斷，應依刑事訴訟法第301條第1項
    ，判決如主文。
本案經檢察官吳坤城到庭執行職務。
中    華    民    國    99    年    6     月    23    日
                  刑事第十二庭  審判長法  官  卓穎毓
                                      法  官  周宛瑩
                                      法  官  莊玉熙
以上正本證明與原本無異。
如不服本判決應於收受本判決後10日內向本院提出上訴書狀，並
應敘述具體理由。如未敘述上訴理由者，應於上訴期間屆滿後20
日內向本院補提理由書狀（均須按他造當事人之人數附繕本）「
切勿逕送上級法院」。
                                      書記官  余富誠
中    華    民    國    99    年    6     月    24    日

司法院資訊處製作；財團法人民間司法改革基金會備份。
